臺北高等行政法院裁定
110年度停字第110號
聲  請  人  余孟潔                                      

訴訟代理人  羅健新  律師
相  對  人  臺北市政府都市發展局

代  表  人  黃一平（局長）

上列當事人間聲請停止執行事件，聲請人聲請停止相對人110年8
月4日北市都建字第1106173661號函、北市都建字第1106173662
號函處分之執行，本院裁定如下：
　　主  文
聲請駁回。
聲請訴訟費用由聲請人負擔。
　　理  由
一、按「原處分或決定之執行，除法律另有規定外，不因提起行
    政訴訟而停止。」「行政訴訟繫屬中，行政法院認為原處分
    或決定之執行，將發生難於回復之損害，且有急迫情事者，
    得依職權或依聲請裁定停止執行。但於公益有重大影響，或
    原告之訴在法律上顯無理由者，不得為之。」及「行政訴訟
    起訴前，如原處分或決定之執行將發生難於回復之損害，且
    有急迫情事者，行政法院亦得依受處分人或訴願人之聲請，
    裁定停止執行。但於公益有重大影響者，不在此限。」行政
    訴訟法第116條第1項、第2項及第3項分別定有明文。上述規
    定的立法目的，是因為行政機關的處分或決定，在依法撤銷
    或變更前，具有執行力，原則上不因提起行政救濟而停止執
    行。然於行政訴訟起訴前，如原處分或決定的合法性顯有疑
    義（此情形在行政訴訟法第116條第3項未明文規定），或原
    處分或決定的執行將發生難於回復的損害，且有急迫情事者
    ，自應賦予行政法院依受處分人或訴願人的聲請，於其針對
    該處分或決定提起本案行政訴訟終結前裁定停止執行，以兼
    顧受處分人或訴願人的利益。而所謂「難於回復之損害」，
    是指損害不能回復原狀，或不能以金錢賠償，或在一般社會
    通念上，如為執行可認達到回復困難的程度等情而言，至於
    當事人主觀認知上難於回復的損害，並不屬於該條所指難於
    回復的損害。又所謂「急迫情事」，則指情況緊急，須即時
    由行政法院予以處理，否則難以救濟的情形（最高行政法院
    108年度裁字第781號裁定要旨參照）。
二、事實概要：
　　相對人以民國110年8月4日北市都建字第1106173661號函、
    北市都建字第1106173662號函（下稱原處分）分別查認聲請
    人所有之臺北市○○區○○街0號建物（下稱系爭房屋）屋頂加
    蓋第1層、第2層之構造物均屬違反建築法第25條之違建，依
    同法第86條規定應予拆除。聲請人不服，對原處分提起訴願
    ，並向訴願機關臺北市政府申請停止執行後仍遭否准，遂提
    起本件停止執行之聲請。
三、本件聲請意旨略以：
　㈠聲請人業已於110年10月9日將系爭房屋第2層室內隔間自行改
    善為2個單元，另就系爭房屋2層及3層樓業已聲請補辦建物
    保存登記，並於同年10月20日送件。是聲請人業依110年
　　10月4日府都建字第1106189926號函檢送之違建爭議處理委
    員會之會議紀錄內容辦理改善，目前尚待建管單位審查，原
    處分一旦執行，將造成系爭房屋第2、3層遭違法拆除，除衍
    生無謂之拆除費用外，亦將造成聲請人補照程序無法進行。
    導致聲請人公法上之權利及系爭房屋之財產權造成難以回復
    之害，況系爭房屋第2、3層仍有現住者居住其中，未予安置
    ，倘逕行執行亦恐造成人身安全之嚴重損害。
　㈡系爭房屋第2層及第3層樓確實係於70年間所改建而成，符合
    臺北市違章建築處理規則第4條第2款及第25條第1項前段之
    規定，為既存違建應拍照列管即可，此亦為相對人所不爭執
    ，然相對人機關於聲請人提起訴願後，始謂系爭房屋屬臺北
    市違章建築處理規則第25條但書所示，而認有構成危害公共
    安全，已明顯違反行政處分明確性之要求外，單純就系爭房
    屋是否有實質上「危害公共安全」此一要件，容有透過行政
    爭訟之方式始能確認，蓋系爭房屋全部，包含第2層樓及第3
    層樓之建築構造為鋼筋混凝土造（聲證八），並無結構安全
    之疑慮，蓋系爭房屋第2、3層自78年增建至今，經歷過多次
    大地震皆無受損，可見系爭房屋之強度遠比週遭建物堅固，
    今卻因遭人檢舉而須拆除，足見原處分並非維護重大公益所
    必要。
四、本院查：
　㈠按建築法第25條第1項規定：「建築物非經申請直轄市、縣（
    市）（局）主管建築機關之審查許可並發給執照，不得擅自
    建造或使用或拆除。但合於第78條及第98條規定者，不在此
    限。 」第86條規定：「違反第25條之規定者，依左列規定
    ，分別處罰：一、擅自建造者，處以建築物造價千分之50以
    下罰鍰，並勒令停工補辦手續；必要時得強制拆除其建築物
    。……」本件聲請人所有之系爭房屋屋頂加蓋1、2層，原均屬
    既存違建，經相對人查認違反建築法規應予拆除，遂於110
    年8月4日以原處分通知聲請人系爭房屋屋頂加蓋1、2層之構
    造物已違反建築法第25條規定，依同法第86條規定應予以拆
    除，又依建築法第96條之1規定，本案強制拆除時，並收取
    拆除費用，拆除後現場所有廢棄物及公共安全，由違建人自
    行負責等語，嗣再以110年10月8日北市都建字第1106193270
    號函訂於同年11月11日上午進行依法代履行強制拆除，又因
    聲請人簽立切結書承諾於2週內自行拆除，相對人因此展延
    前開強制拆除期限至同年月25日止等情，有原處分、相對人
    110年10月8日函，及本院電話記錄附卷可按（本院卷第19至
    36頁、第55頁），堪可認定。
　㈡其次，關於本件原處分之執行如何將發生難於回復之損害乙
    節，聲請人並未提出可供即時調查之證據以為釋明，僅泛稱
    原處分一旦執行，除將衍生無謂之拆除費用外，亦將導致現
    正進行中補照之程序無法進行，對系爭房屋造成難以回復之
    財產損害，何況系爭房屋加蓋第1、2層仍有現住者居住其中
    ，亦恐造成人身安全之嚴重損害云云，難認已盡其釋明之責
    任，且其所謂之損害，無非係指系爭房屋頂樓加蓋第1、2層
    經認定為違建範圍部分遭拆除後所生之損害，在一般社會通
    念上，並非不得以金錢賠償或回復之。參以聲請人自承之既
    存違建加蓋之部分，經臺北市政府召開110年9月27日臺北市
    公寓大廈及違反建築法爭議處理委員會開會認定相對人原查
    報處分無誤，決議限期聲請人於110年10月25日前檢送違建
    補照評估報告書至建管處審查，若審查不合格，即維持原處
    分執行拆除，並以110年10月4日府都建字第1106189926號函
    通知聲請人在案（本院卷第43至46頁），足見原處分之執行
    僅限於查報範圍部分即屋頂加蓋第1、2層部分，而非將系爭
    房屋全部拆除，且已給予聲請人相當時間以採取因應之措施
    ，故聲請人主張原處分執行將造成人身安全之損害云云，實
    屬無據。
　㈢末以，依臺北市違章建築處理規則第25條第1項、第2項規定
    ，關於臺北市既存違建應拍照列管，列入分類分期計畫處理
    。但列入專案處理或有危害公共安全、山坡地水土保持、妨
    礙公共交通、公共衛生、市容觀瞻或都市更新之違建，得由
    相對人訂定計畫優先執行查報拆除。至關於危害公共安全之
    認定原則，包含屋頂既存違建裝修隔出3個以上之使用單元
    或加蓋第2層以上違建之情形。而本件系爭房屋經相對人查
    報列為應予拆除之對象，即係因系爭房屋屋頂加蓋2層以上
    之違建已符合前開危害公共安全之認定原則，此有原處分所
    附違建認定範圍圖及現場照片在卷可稽（本院卷第21頁、第
    25頁、聲證8），是衡以本件違法加蓋之情況，及聲請人自
    承系爭房屋屋頂加蓋之構造物為違法增建迄今已逾30年之老
    舊建築，倘停止執行於公共安全之維護等公益亦顯非無重大
    影響。從而，聲請人聲請停止原處分之執行，核與前揭停止
    執行之要件不符，應予駁回。
五、依行政訴訟法第104條、民事訴訟法第95條、第78條，裁定
    如主文。　
中　　華　　民　　國　　110 　年　　11　　月　　22　　日
　　　　　　　　　　臺北高等行政法院第三庭
                          　　審判長法  官　楊  得  君　
                             　　　 法  官　畢  乃  俊
                            　 　　 法  官　鄭　凱　文　
上為正本係照原本作成。
如不服本裁定，應於送達後10日內向本院提出抗告狀（須按他造
人數附繕本）。
中　　華　　民　　國　　110 　年　　11　　月　　22　　日
　　　　　　　　　　　　　　　　　　書記官　吳　芳　靜